【裁判字號】    99,上訴,2850
【裁判日期】    991124
【裁判案由】    違反槍砲彈藥刀械管制條例
【裁判全文】
臺灣高等法院刑事判決                99年度上訴字第2850號
上  訴  人  臺灣士林地方法院檢察署檢察官
被      告  陳彥成
指定辯護人  本院公設辯護人郭書益
上列上訴人因被告違反槍砲彈藥刀械管制條例案件，不服臺灣士
林地方法院99年度審訴字第83號，中華民國99年7月7日第一審判
決（起訴案號：臺灣士林地方法院檢察署98年度偵字第12616 號
），提起上訴，本院判決如下：
    主  文
原判決撤銷。
陳彥成未經許可，寄藏可發射子彈具有殺傷力之改造手槍，累犯
，處有期徒刑年貳月，併科罰金新臺幣壹拾萬元，罰金如易服
勞役以新臺幣壹仟元折算壹日。扣案仿GLOCK 廠23型半自動改造
手槍壹枝（含彈匣壹個，槍枝管制編號：0000000000號）沒收。
    事  實
一、陳彥成前於民國97年間，因施用毒品案件，經原審以97年度
    簡字第273 號判決處有期徒刑4月確定，於97年9月22日易科
    罰金執行完畢。詎其猶不知悔改，明知可發射子彈具有殺傷
    力之改造手槍及具有殺傷力之制式子彈，均為槍砲彈藥刀械
    管制條例所管制之物品，未經許可，不得無故持有及寄藏，
    竟於98年8月初某日，在其位於臺北縣汐止市○○○路137號4
    樓住處內，收受不詳姓名之成年男子所交付收納於小型黑色
    行李箱之具有殺傷力仿GLOCK 廠23型半自動手槍換裝土造金
    屬槍管之改造手槍1枝（含彈匣1個，槍枝管制編號：000000
    0000號）及具有殺傷力口徑9mm之制式子彈1顆後，置於上揭
    住處房間之梳妝臺抽屜中予以寄藏。嗣於98年9月5日上午10
    時30分許，經他人檢舉，警方向原審法官申請核發搜索票至
    上址搜索，當場於房間梳妝臺之抽屜中，查獲扣得上開改造
    手槍1枝及制式子彈1顆，始查悉上情。
二、案經臺北縣政府警察局汐止分局報告臺灣士林地方法院檢察
    署檢察官偵查起訴。
    理  由
壹、證據能力：
一、按被告以外之人於審判外之言詞或書面陳述，除法律有規定
    者外，不得作為證據；又被告以外之人於偵查中向檢察官所
    為之陳述，除顯有不可信之情況者外，得為證據；另被告以
    外之人於審判外之陳述，雖不符合刑事訴訟法第159條之1至
    第159條之4之規定，而經當事人於審判程序同意作為證據，
    法院審酌該言詞陳述或書面陳述作成時之情況，認為適當者
    ，亦得為證據，又當事人、代理人或辯護人於法院調查證據
    時，知有上開不得為證據之情形，而未於言詞辯論終結前聲
    明異議者，視為有前項之同意，刑事訴訟法第159條第1項、
    第159條之1第2項及第159條之5分別定有明文。
  (一)證人即承辦員警任雲武、伍健毓、游勝豐於偵查中向檢察官
    所為之陳述，固屬被告以外之人於審判外之陳述，惟檢察官
    係國家公務員，代表國家偵查犯罪，實行公訴，而實務運作
    時，檢察官向被告以外之人所取得之陳述，原則上均能遵守
    法律規定，不致違法取供，其可信度極高，此外，卷內復無
    其他證據證明有顯不可信情況，而證人任雲武、伍健毓、游
    勝豐等既均經依法具結在案，是就該等證詞，依刑事訴訟法
    第159條之1第2項規定，均應認有證據能力。
  (二)證人黃嘉誼於警詢中所為之陳述，係被告以外之人於審判外
    之陳述，然經法院提示並告以要旨，經被告、公設辯護人、
    檢察官分別於原審或本院表示沒有意見並同意作為證據，且
    迄本院言詞辯論終結前均未聲明異議，依刑事訴訟法第159
    條之5規定，亦有證據能力。
  (三)內政部警政署刑事警察局98年9 月25日刑鑑字第0980126883
    號槍彈鑑驗書，乃基於檢察一體原則，由該管檢察長對於轄
    區內之案件，以事前概括選任鑑定人或囑託鑑定機關（團體
    ）之方式，俾便轄區內之司法警察官、司法警察對於調查中
    之此類案件，得即時送請事前已選任之鑑定人或囑託之鑑定
    機關（團體）實施鑑定，該鑑定人或鑑定機關（團體）視同
    受承辦檢察官所選任或囑託而執行鑑定業務，所出具之書面
    鑑定報告應屬刑事訴訟法第206 條所定之傳聞例外，而具有
    證據能力。
貳、實體部分：
一、被告陳彥成有寄藏上揭槍、彈之事實，業據被告於原審審理
    時坦承不諱（見原審卷第76頁），核與證人即搜索在場人員
    黃嘉誼、承辦員警任雲武、伍健毓、游勝豐分別於警詢、偵
    查中證述在被告房間梳妝臺之抽屜中查獲上揭槍、彈之情節
    相符（見偵查卷第11-12頁、第64-67頁），並有臺北縣政府
    警察局汐止分局勘查刑案現場照片9張附卷（見偵查卷第31-
    35頁）、及上揭槍、彈扣案可稽。扣案可資佐證。又上揭槍
    、彈經送請內政部警政署刑事警察局以檢視法、性能檢驗法
    及試射法鑑驗後，結果略以：送鑑手槍1 枝（槍枝管制編號
    ：0000000000號），認係改造手槍，由仿GLOCK 廠23型半自
    動手槍製造之槍枝，換裝土造金屬槍管而成，經檢視，欠缺
    抓子鉤，惟仍可攻擊發適用子彈使用，認具殺傷力；送鑑子
    彈1顆，認係口徑9mm制式子彈，經試射，可擊發，認具殺傷
    力等情，有該局98年9月25日刑鑑字第0980126883號鑑驗書1
    份附卷可佐（參見偵查卷第58-60 頁）。足認被告上開自白
    ，應與事實相符，應堪採信。
二、按槍砲彈藥刀械管制條例第18條第4 項規定：犯本條例之罪
    ，於偵查或審判中自白，並供述全部槍砲、彈藥、刀械之來
    源及去向，因而查獲或因而防止重大危害治安事件之發生者
    ，減輕或免除其刑。係指其自白必須於偵查或審判中為之，
    並供述全部槍砲、彈藥之來源及去向，因而查獲或因而防止
    重大危害治安事件之發生者，始能減免其刑。查本件係經人
    檢舉被告持有槍械，經警持搜索票在被告房間的化妝台抽屜
    查獲上開槍、彈，則該槍、彈尚未移轉他人持有，自無「去
    向」之可言。又被告於槍彈搜出前均未表明藏有之情，此業
    據證人即承辦員警任雲武、伍健毓、游勝豐於偵查中證述一
    致在卷（見偵查卷第65-66頁），再就被告雖自警詢時即供
    稱上開槍、彈來源為李金龍，而證人李金龍於原審審理時亦
    坦承有交付上開槍、彈，然稽核被告於警詢及98年9月5日偵
    查中供稱：李金龍自稱在他家地下室撿到槍枝，就把槍枝帶
    到伊住處用漆將槍身漆成黑色，後來不知何故把槍枝放在伊
    住處沒有帶走。是李金龍跟伊講2把槍是假的，槍管是塑膠
    的，他剛拿到伊住處時伊有拿來看一下。伊知道還有一顆子
    彈，伊有看過等語（見偵查卷第9-10、48-49頁）；於98年
    10 月6日偵查中則供稱：伊母親說裝槍、彈的盒子是李金龍
    寄放的，伊沒想這麼多就放在梳妝檯的抽屜。李金龍的盒子
    伊沒有打開過，伊有打開另外一個盒子，裡面是伊弟兒子的
    BB槍等語（見偵查卷第67頁）；嗣於原審時又改稱：李金龍
    來伊住處時，伊在睡覺，伊母親幫他開門，他就放下扣案的
    槍、彈，伊母親過幾天有跟伊說，伊打開來看，箱子裡面有
    二支槍，伊不知道有子彈，子彈係裝在盒子裡的小盒子。伊
    打電話跟李金龍，他說東西先放著，之後他會過來拿等語（
    見原審卷第24頁背面、第74頁背面）。惟證人李金龍於原審
    審理時則證稱：伊朋友徐以炫到伊家中，拿這二支槍寄放在
    伊處，伊說不要，他說沒關係放著就走了。伊想說拿去丟掉
    也不是，拿去警局怕被誤會，當時因伊跟被告比較常聯絡，
    下意識先放被告家中，隔天再決定如何處理。伊就坐計程車
    去被告家中，被告母親開門，被告在床上睡覺，伊就將該二
    把槍及一顆子彈，連著包裝之不透明袋子一起放在被告房間
    抽屜。伊沒有跟被告媽媽說有東西放在被告家中等語；嗣旋
    改稱：伊係將照片所示的黑色箱子所包裝的槍、彈交給被告
    等語（以上見原審卷第73-74頁），綜觀被告前後全部辯解
    意旨，可知被告對李金龍交付槍、彈之過程、實際交付之物
    品（1槍1彈、抑或2槍1彈）、及何時認知，並寄藏槍、彈之
    時點明顯不一，且與證人李金龍前證槍枝之來源、交付槍枝
    之過程（含槍枝之外包裝、有無告知被告母親等）各節均有
    相悖之處，則兩人對同一事件之描述，無論前後、相互間之
    供述均落差甚大，顯見被告非本於事實而為陳述，非可盡信
    。況臺北縣政府警察局汐止分局依被告寄藏改造手槍案中之
    供述，並未查獲李金龍違反槍砲彈藥刀械管制條例之案件，
    有該分局99年9月27日北縣警汐刑字第0990033283號函件附
    卷可稽（見本院卷第50-60頁）。另李金龍前科紀錄迄亦無
    本件槍砲案，亦有本院被告前案紀錄表1份附卷可稽(見本院
    卷第34-43頁)，難認有基於被告之供述「因而查獲」槍、彈
    之來源，自不合上述減輕或免除其刑之規定。另被告、證人
    李金龍就交付、寄藏系爭槍彈之供述並不一致，即難認屬真
    實，自非得認被告寄藏上開槍彈係來自李金龍，併此敘明。
    從而，本件犯罪事證明確，被告寄藏上開槍彈之犯行洵堪認
    定，應依法論科。
三、核被告陳彥成所為，係犯槍砲彈藥刀械管制條例第8條第4項
    之未經許可寄藏可發射子彈具有殺傷力之改造手槍罪、同條
    例第12條第4 項之未經許可寄藏子彈罪。而槍砲彈藥刀械管
    制條例第8條第4項及同條例第12條第4 項均係將「持有」與
    「寄藏」為分別之處罰規定，則單純之「持有」，固不包括
    「寄藏」，但「寄藏」之受人委託代為保管，其保管之本身
    所為之「持有」，既係「寄藏」之當然結果，法律上自宜僅
    就「寄藏」行為為包括之評價，不應另就「持有」予以論罪
    （最高法院74年臺上字第3400號判例意旨參照）。又被告基
    於一個寄藏之犯意，以一寄藏行為同時觸犯前開2罪名，為
    想像競合犯，應依刑法第55條之規定，從一重之未經許可寄
    藏可發射子彈具有殺傷力之改造手槍罪處斷。又被告有犯罪
    事實欄所載犯罪科刑及執行情形，此有本院被告前案紀錄表
    1 份附卷可稽，其於前案有期徒刑執行完畢後，5年以內故
    意再犯本件有期徒刑以上之罪，為累犯，應依法加重其刑。
四、原審以被告犯罪事證明確，予以論科，固非無見，惟查被告
    並未供出上開槍彈之真實來源，因而查獲，不合槍砲彈藥刀
    械管制條例第18條第4項減輕或免除其刑之規定，已如上述
    ，原審疏未詳查逕予適用，即有未洽，檢察官上訴意旨執此
    指摘原判決此部分不當，為有理由，應由本院將原判決撤銷
    自為判決，爰審酌被告收取他人交付之上開具有殺傷力之改
    造手槍及制式子彈後予以寄藏，對於人身安全、社會治安具
    有相當程度之潛在危險，惟念其犯後已知坦承犯行，態度尚
    稱良好，且收受槍彈後並未持以作為不法使用，雖其寄藏槍
    彈之行為對於社會秩序有所危害，然尚未造成其他損害，兼
    衡其犯罪之動機、目的、手段、寄藏槍彈之時間長短，及其
    品行、智識程度、家庭生活狀況等一切情狀，量處如主文第
    二項所示之刑，並就罰金部分諭知易服勞役之折算標準，以
    示儆懲。
五、扣案具有殺傷力之仿GLOCK 廠23型半自動手槍換裝土造金屬
    槍管之改造手槍1枝（含彈匣1個，槍枝管制編號：00000000
    00號）為違禁物，應依刑法第38條第1項第1款規定宣告沒收
    。至於上開業經試射之制式子彈1 顆，因試射後之子彈已不
    具有子彈之完整結構，且已失去其效能，而不具殺傷力，當
    非違禁物，毋庸予以宣告沒收。又扣案另支之改造手槍1 枝
    （槍枝管制編號：0000000000號）（按不另為無罪之諭知部
    分，詳後述），經送驗結果，因無適用子彈可供試射鑑定，
    無法鑑驗，復查無其他積極證據證明確具有殺傷力，與扣案
    之金屬彈簧1 個均非屬槍砲彈藥刀械管制條例第4條第1項管
    制之槍砲及其主要組成零件，有內政部警政署刑事警察局98
    年9 月25日刑鑑字第0980126883號、98年12月21日刑鑑字第
    0980172178號鑑驗書及函文各1 份附卷可考，既均非違禁物
    ，復與其他扣案之甲基安非他命吸食器1組、分裝匙2支等物
    品均與本案無關，亦毋庸宣告沒收之，併此敘明。
六、公訴意旨另略以：被告陳彥成基於寄藏具有殺傷力改造手槍
    之犯意，於98年8月初某日在臺北縣汐止市○○○路137號4樓
    住處內，收受李金龍所交付之仿CLOT廠MKIV/SERIES'70型半
    自動手槍製造之改造手槍1 枝（槍枝管制編號：0000000000
    號），認被告此部分亦涉犯未經許可寄藏可發射子彈具有殺
    傷力之改造手槍罪嫌等語。惟按犯罪事實應依證據認定之，
    無證據不得推定其犯罪事實；又不能證明被告犯罪者，應諭
    知無罪之判決，刑事訴訟法第154條、第301條第1 項分別定
    有明文。再事實之認定，應憑證據，如未能發現相當證據，
    或證據不足以證明，自不能以推測或擬制之方法，為裁判基
    礎；且認定不利於被告之事實須依積極證據，茍積極證據不
    足為不利於被告事實之認定時，即應為有利於被告之認定，
    此有最高法院40年臺上字第86號、30年上字第816 號判例可
    資參照。經查，上開改造手槍1 枝，經送請內政部警政署刑
    事警察局以檢視法檢視結果，認該槍枝之槍管暢通，惟槍管
    為塑膠材質，雖擊發功能正常，不排除可供擊發適用子彈使
    用，但該局現無適用子彈可供試射鑑定，依現狀，無法鑑驗
    等語，有上開內政部警政署刑事警察局98年9 月25日刑鑑字
    第0980126883號、98年12月21日刑鑑字第0980172178號鑑驗
    書及函文各1 份附卷（見偵查卷第58-60頁、第95-98頁）可
    憑，復查無其他積極證據足資證明上開改造手槍具有殺傷力
    ，而屬槍砲彈藥刀械管制條例第4條第1項管制之槍砲，則被
    告寄藏上開改造手槍之行為，自不構成犯罪，惟公訴人既認
    此部分與上開論罪科刑部分有想像競合犯之裁判上一罪關係
    ，爰不另為無罪之諭知。
據上論斷，應依刑事訴訟法第369條第1項前段、第364條、第299
條第1項前段，槍砲彈藥刀械管制條例第8條第4項、第12條第4項
、第18條第4項，刑法第11條、第55條、第47條第1項、第42 條
第3項、第38條第1項第1款，判決如主文。
本案經檢察官林炳雄到庭執行職務。
中    華    民    國    99    年    11    月    24    日
            刑事第二十二庭審判長法  官  郭雅美
                                法  官  李麗珠
                                法  官  洪于智
以上正本證明與原本無異。
如不服本判決，應於收受送達後10日內向本院提出上訴書狀，其
未敘述上訴之理由者並得於提起上訴後10日內向本院補提理由書
（均須按他造當事人之人數附繕本）「切勿逕送上級法院」。
                                書記官  強梅芳
中    華    民    國    99    年    11    月    25    日
附錄：本案論罪科刑法條全文
槍砲彈藥刀械管制條例第8條
未經許可，製造、販賣或運輸鋼筆槍、瓦斯槍、麻醉槍、獵槍、
空氣槍或第 4 條第 1 項第 1 款所定其他可發射金屬或子彈具
有殺傷力之各式槍砲者，處無期徒刑或 5 年以上有期徒刑，併
科新臺幣 1 千萬元以下罰金。
未經許可，轉讓、出租或出借前項所列槍枝者，處 5 年以上有
期徒刑，併科新臺幣 1 千萬元以下罰金。
意圖供自己或他人犯罪之用，而犯前二項之罪者，處無期徒刑或
 7 年以上有期徒刑，併科新臺幣 1 千萬元以下罰金。
未經許可，持有、寄藏或意圖販賣而陳列第 1 項所列槍枝者，
處 3 年以上10 年以下有期徒刑，併科新臺幣 700 萬元以下罰
金。
第 1 項至第 3 項之未遂犯罰之。

司法院資訊處製作；財團法人民間司法改革基金會備份。
